【裁判字號】    89,台上,1481
【裁判日期】    890323
【裁判案由】    違反麻醉藥品管理條例
【裁判全文】
最高法院刑事判決                              八十九年度台上字第一四八一號
    上   訴   人  台灣高等法院台中分院檢察署檢察官
    上訴人即被告  乙○○○
    被        告  甲 ○ ○
右上訴人等因被告等違反麻醉藥品管理條例案件，不服台灣高等法院台中分院中華民
國八十七年一月六日第二審更審判決（八十六年度上更(一)字第九九號，起訴案號：台
灣台中地方法院檢察署八十四年度偵字第三五八七、三五八八、五四五九號），提起
上訴，本院判決如左：
    主  文
原判決關於乙○○○、甲○○部分撤銷，發回台灣高等法院台中分院。
    理  由
本件原判決認定：上訴人即被告乙○○○，因楊金海有意購買化學合成麻醉藥品安非
他命（以下簡稱安非他命）吸用，惟不知何處可購得之際，適周伯通（綽號眼鏡）來
訪，周伯通知悉乙○○○有販賣安非他命，即撥0000000號電話，與乙○○○
聯絡後，周伯通、楊金海於民國八十四年二月九日晚八時許，同往乙○○○住處（台
中市○區○○路六十二巷三號），楊金海在附近等候，由周伯通進入，以新台幣（下
同）一萬元，向乙○○○購得十二小包安非他命（原一小包一千元，此次一萬元購得
十二小包，扣案一小包安非他命，重約○‧二公克，其餘各包重量不詳）等情。又原
判決以公訴意旨略稱：魏燕及陳武郎於八十三年八月間某日，各出資二萬元、四十萬
元，由陳武郎以000－000000號傳呼公司電話，傳呼一九九四號被告甲○○
後，約在宜蘭縣礁溪鄉比佛利山莊，以總計四十二萬元，向販賣營利之甲○○販入淨
重約四百八十八公克之安非他命，因認甲○○有犯非法販賣安非他命之罪嫌云云。原
審關於乙○○○部分，撤銷第一審該部分不當之判決，改判論處乙○○○非法販賣化
學合成麻醉藥品罪刑。關於甲○○部分，經原審審理結果，認其犯罪尚屬不能證明，
因而撤銷第一審論處甲○○非法販賣化學合成麻醉藥品罪刑之判決，改判諭知甲○○
無罪，固非無見。
惟查：(一)、有罪之判決書事實一欄，為適用法令之依據，應將法院依職權認定與犯罪
構成要件有關之事項，詳記於事實欄，然後於理由內逐一說明其憑以認定之證據，使
事實與理由兩相一致，方為合法。若事實未有此記載，而理由加以說明，為理由失其
依據。如事實有此記載，理由未予說明，則為理由不備，按諸刑事訴訟法第三百七十
九條第十四款規定，其判決當然為違背法令。而麻醉藥品管理條例第十三條之一第二
項第一款之非法販賣化學合成麻醉藥品罪，以行為人有營利目的（意思），而販入或
賣出化學合成麻醉藥品或二者兼而有之之行為者，為其構成要件。故行為人有無此項
營利意圖，應於事實欄內記載，並於理由內說明其憑以認定之證據。原判決關於乙○
○○部分之事實欄內，未記載乙○○○之售賣安非他命，有無此項營利之意思，理由
內亦未說明其憑以認定之證據，尚有未妥。(二)、原判決認定乙○○○有售賣安非他命
之事實，事實欄內亦載明有安非他命扣案，但理由內並未說明有何確切之證據，可供
證明其售賣之物品，確屬安非他命，有理由不備之違法。(三)、審理事實之法院，對於
案內一切與論罪科刑有關之證據，除認為不必要者外，均應詳為調查，然後基於調查
所得之心證，以為判斷之基礎，故證據雖已調查，若尚有其他必要部分並未調查，即
與證據未經調查無異，仍難據為被告有利或不利之認定。卷查訴訟資料，同案被告魏
燕（經原審判刑確定）於獲案之初在警訊時供稱：於八十四年二月十八日在台北縣樹
林鎮○○街一二九－十一號四樓查獲之安非他命四百八十八公克，是伊與陳武郎合資
四十二萬元，於八十三年八月份，在宜蘭縣礁溪鄉北佛利山莊，向甲○○購得。交易
之安非他命，是甲○○放於路旁，由陳武郎去取得。與甲○○的聯絡是打傳呼公司電
話000－000000傳呼一九九四號交易在卷（偵字第五四五九號偵查卷第十頁
）。而該000－000000號傳呼一九九四號電話，經甲○○使用過之事實，亦
為甲○○所不否認（一審卷第一一三頁）等情以觀，魏燕所供各節，似非無據，實情
如何，與甲○○有無犯罪攸關。又魏燕如不認識甲○○，何能知悉甲○○之傳呼代號
﹖原審未向交通部北區電信管理局查明甲○○租用之000－000000傳呼一九
九四號電話之期間及使用情形，亦未查明傳喚與魏燕合資向甲○○購買安非他命之陳
武郎到庭調查，以明真相，即以不能因甲○○曾租用過上開呼叫器為其不利之認定為
由，遽為甲○○有利之論斷，難謂無應於審判期日調查之證據未予調查之違法。檢察
官就甲○○部分及乙○○○上訴意旨，指摘各該部分原判決為違背法令，非無理由。
應認原判決各該部分，仍有撤銷發回更審之原因。原判決關於乙○○○不另諭知無罪
部分（原判決理由五），基於審判不可分之原則，併予發回。
據上論結，應依刑事訴訟法第三百九十七條、第四百零一條，判決如主文。
中      華      民      國    八十九    年      三      月    二十三    日
                              最高法院刑事第四庭
                                  審判長法官  黃  劍  青
                                        法官  劉  敬  一
                                        法官  林  增  福
                                        法官  楊  商  江
                                        法官  邵  燕  玲
      右正本證明與原本無異
                                              書  記  官
中      華      民      國    八十九    年      三      月     三十     日


司法院資訊處製作；財團法人民間司法改革基金會備份。
